【裁判字號】    92,交上易,214
【裁判日期】    921205
【裁判案由】    業務過失傷害
【裁判全文】
臺灣高等法院高雄分院刑事判決                  九十二年度交上易字第二一四號
    上  訴  人  台灣屏東地方法院檢察署檢察官
    上  訴  人
    即  被  告  丙  ○
    選任辯護人  陳甲男
                楊靖儀
                許瑜容
右上訴人因被告業務過失傷害案件，不服台灣屏東地方法院九十二年度交易字第五一
號中華民國九十二年六月十二日第一審判決（起訴案號：台灣屏東地方法院檢察署九
十一年度偵字第五六四０號），提起上訴，本院判決如左：
    主  文
上訴駁回。
    事  實
一、丙○平日以駕駛推土機為業，並以其所有拼裝馬達三輪車載運推土機至各地從事
    整地工作，駕駛為其附隨業務，係從事業務之人，其所有之推土機平常均放在屏
    東縣新園鄉烏龍村五二二號旁空地。丙○於民國九十一年六月七日上午八時四十
    分許，在上述空地，駕駛拼裝馬達三輪車載運推土機擬外出時（起訴書誤為其由
    南向北行駛至該處右轉進入路旁空地），應注意汽車起步前，應注意前後左右有
    無障礙物或車輛行人，倒車時更應顯示倒車燈光或手勢後，謹慎緩慢後倒，並應
    注意其他車輛行人，以防止危險事故之發生，依其智識能力及依當時之道路為直
    路，路面無缺陷、無障礙物，天氣雖為陰天，下微雨，但不影響視線，並無不能
    注意之情事，竟疏未注意後方之往來車輛，即突然自該路旁空地倒車至道路中，
    適乙○○騎乘車牌號碼Ｐ六一─七三七號機車，以時速約四十至五十公里之速度
    ，沿屏東縣新園鄉○○村○○路由南向北行駛，行至南興路五二二號前，突遇丙
    ○駕駛拼裝馬達三輪車倒車出來，閃避不及，被告之拼裝馬達三輪車車右後角車
    斗處撞及乙○○之機車右側，乙○○因而人車倒地，其右下肢並遭到左後角車斗
    處之鐵片割斷而受有右下肢外傷性完全截肢之傷害，乙○○雖經送醫急救將右下
    肢手術縫接，但其神經已受損，踝關節之機能永久喪失，而毀敗一肢之機能。丙
    ○於肇事後未被偵查機關發覺前即向警方報案，並向前來處理車禍事宜之警員自
    首及接受裁判。
二、案經乙○○訴由屏東縣警察局東港分局移請臺灣屏東地方法院檢察署檢察官偵查
    起訴。
    理  由
一、訊據上訴人即被告丙○坦承有於上述時地與告訴人乙○○發生車禍，致告訴人受
    傷之事實，惟矢口否認有何過失，辯稱：我當時從昌隆村載推土機回來，在空地
    前五十公尺就減慢車速，於右轉進入空地時，告訴人自後追撞我的三輪車，我無
    法防範，並無過失，且告訴人之右下肢已經手術縫接，告訴人行走自如，並非重
    傷害云云。經查：
(一)被告於上述時地駕駛拼裝馬達三輪車載運推土機自路旁空地倒車進入道路時，撞
    及行經該處之告訴人機車，致告訴人受有右下肢外傷性截肢之傷害等事實，迭據
    告訴人於警偵詢及原審指訴不移，復有車禍現場相片十三張、道路交通事故現場
    圖一份及長庚紀念醫院高雄醫學中心出具之診斷證明書一份附卷可稽。
(二)告訴人指訴：被告係於倒車時，撞及其機車等語，被告則辯稱：是向前直行，擬
    右轉進入空地，遭告訴人自後追撞云云，雙方各執一詞。而告訴人於警偵詢及原
    審自陳其肇事當時車速約為時速四十或五十公里，被告則供稱其車速約為時速三
    十公里，依此判斷，倘若被告所辯屬實，則被告之行車方向與告訴人相同，且係
    被告行駛在前，告訴人行駛在後，被告之車速較告訴人慢，因此，二車之車距應
    係由遠而逐漸接近，於接近空地時，二車之距離應已相距不遠，又依上開現場相
    片及現場圖所示：被告之拼裝馬達三輪車及其載運之推土機目標顯著，而肇事時
    間係上午八時四十分許，日間光線充足，肇事路段為直路，無障礙物，當時車流
    量不多，視線良好等情，衡諸常情，跟隨在被告車輛後方之告訴人，應可輕易發
    覺被告之車輛，除非被告有緊急煞車或告訴人有酒醉、意識不清之特殊情形，否
    則告訴人應不可能在跟隨被告車輛之情形下，突然自後追撞被告之車輛。本件並
    無確實之證據足證被告及告訴人有上開特殊情形，因此，被告辯稱：我沿南興路
    由南向北行駛，擬進入該空地，遭告訴人追撞云云，核與常理有違，顯有可疑。
    況被告之車輛撞擊位置係右後角車斗處，告訴人之機車則係右側受撞擊，之後機
    車向左側倒地，告訴人之右下肢遭被告之車輛右後角車斗處之鐵片割斷等情，有
    上開現場照片及肇事現場圖可稽，足見被告應係於肇事地點突然倒車，告訴人不
    及閃避，其機車右側始遭被告之車輛撞及，且撞擊力道甚鉅，告訴人之右下肢乃
    遭截斷，應符情理，告訴人之指訴堪予採信。
(三)被告雖辯以：肇事前一天我將推土機送到昌隆村修理，肇事當天早上去運回，擬
    載運至空地云云，並舉證人張紫雲到庭附和其詞。惟被告供稱：我六月六日載推
    土機至張紫雲處修理，事先並未與張紫雲聯絡，六月六日修理當天中午一點多，
    我兒子開貨車載我去張紫雲那裡看修理情形，我中午去時，他甲在修理了，但還
    沒修好，當天晚上我打電話去問是否已經修理好了云云，然證人張紫雲卻證稱：
    送修前一天被告有打電話給我，說要載推土機來修理，被告載推土機來，卸下推
    土機就回去了，直到當天晚上我打電話到他家跟他說推土機已經修好了云云。被
    告與證人就有關送修前、送修時及送修後之處理情形均明顯不符，被告所辯及證
    人張紫雲所述應係串卸之詞，均無可信。
(四)按注意汽車起步前，應注意前後左右有無障礙物或車輛行人，倒車時更應顯示倒
    車燈光或手勢後，謹慎緩慢後倒，並應注意其他車輛行人，道路交通安全規則第
    八十九條第一項第六款、第一百十條第二款分別定有明文。本件依肇事現場圖及
    相片所示，肇事地點係屏東縣新園鄉烏龍村五二二號前北上外側車道，被告之拼
    裝馬達三輪車前半部在路旁空地，後半部已倒入外側車道之中，被告於起動車輛
    之前即應注意四周來往車輛行人，尤其在車子倒車進入道路時，更應顯示倒車燈
    光，小心謹慎緩慢後倒，並應隨時注意後方人車之通行狀況，以確保行車安全，
    被告在未確定後方無來車之前，即突然將拼裝馬達三輪車以倒車之方式進入道路
    ，其違反上述道路交通安全規則，至為明確。又依道路交通事故調查報告所載及
    現場相片所示，肇事時道路直路，路面無缺陷、無障礙物，天氣雖然為陰天，下
    微雨，但並不影響視線，而被告駕駛拼裝馬達三輪車多年，亦領有駕駛執照，其
    常將拼裝馬達三輪車放置於該空地，經常在該處進出，顯對該處之路況非常熟悉
    ，其若稍加注意應可避免本件車禍，故其顯無不能注意之情事，竟疏未注意及此
    ，以致肇事造成告訴受傷，其有應注意能注意而不注意之過失責任至明。再肇事
    路段時速限制為每小時五十公里，有前開道路交通事故調查報告表可稽，告訴人
    於肇事當時之車速約為時速四十至五十公里之間，業如前述，告訴人應無超速行
    駛，其依規定行車，突遇被告自路旁空地倒車出來，顯然無從防範，告訴人無過
    失責任可言。
(五)告訴人因本件車禍受有右下肢完全截肢，右下肢踝關節機能永久性喪失等情，有
    長庚紀念醫院高雄醫學中心診斷證明書足憑，上開診斷證明書，係長庚醫院之醫
    師於業務上製作之證明文書，依刑事訴訟法第一百五十九條之四第二款規定，得
    為證據，辯護人質疑該診斷證明書之證據能力，尚難酌採。又被告辯稱：告訴人
    之右下肢經手術接合，可自由行走云云，並提出告訴人於日前進出醫院行走情形
    之照片為證，惟告訴人之右下肢遭完全截肢，雖立即接受接肢手術，但踝關節機
    能已達永久喪失之程度，業經上開診斷證明書記載甚詳，足見告訴人所受傷害已
    達毀敗一肢之機能重傷害之程度甚明，且告訴人所受之重傷害與被告之過失行為
    間有相當因果關係。被告所辯均無可取，本件事證明確，被告犯行堪以認定。
二、查被告平日以受僱他人駕駛推土機為業，其為他人駕駛推土機工作之空檔，亦以
    其所有之拼裝馬達三輪車載運推土機至各地為人從事整土工作，每月大約五、六
    日，每日工資約新台幣（下同）四千元等情，已據其自承無訛，被告以自己之拼
    裝馬達三輪車載運推土機從事工作，每月即有二萬餘元之收入，足以為生活之所
    需，因此其駕駛拼裝馬達三輪車之行為，即為附隨業務，又刑法所稱之業務，包
    括主要業務及附隨業務在內（最高法院八十九年台上字第八０七五號判例參照）
    ，被告駕車雖係附隨業務，仍屬從事業務之人。被告於執行業務中，因過失致人
    受有重傷，核其所為，係犯刑法第二百八十四條第二項後段之業務過失重傷害罪
    。公訴人認被告係犯刑法第二百八十四條第一項普通過失重傷害罪，尚有未洽，
    惟其基本社會事實相同，本院自得予以審判，並變更起訴法條。又被告於肇事後
    犯行未被偵查發覺前，即主動報案並向前來處理之警員楊鎮誥自首及接受裁判，
    業據被告自陳在卷，核與證人楊鎮誥所證相符，並經道路交通事故調查報告表報
    案人欄記載屬實，被告符合刑法規定之自首要件，應依法減輕其刑。
三、被告犯罪事證明確，原判決依據刑法第二百八十四條第二項後段、第六十二條前
    段，罰金罰鍰提高標準條例第一條前段規定，並審酌被告並無前科、過失程度至
    鉅、告訴人所受之創傷極大，迄今仍未賠償告訴人損害，及其犯後態度等一切情
    狀，量處有期徒刑七月。經核原判決認事用法均無違誤，量刑亦稱妥適，被告上
    訴意旨否認犯行並謂已與告訴人達成和解原判決量刑過重云云，惟被告迄至本院
    審理中僅給付告訴人十五萬七千元，其餘和解金額三百六十九萬三千元尚須以按
    月給付七千元之方式分期清償，有和解書一份、匯款單二張可稽，告訴人所受損
    害尚未獲得全部補償，被告請求輕判，即非有據，其上訴為無理由，應予駁回。
    另檢察官上訴意旨指摘原判量刑過輕，亦無理由，應予駁回。
據上論斷，應依刑事訴訟法第三百六十八條，判決如主文。
本案經檢察官鄭文貴到庭執行職務。
中    華    民    國      九十二      年      十二      月     五       日
                              臺灣高等法院高雄分院刑事第六庭
                                  審判長法官  王憲義
                                        法官  張意聰
                                        法官  范惠瑩
右甲本證明與原本無異。
不得上訴。
                                  法院書記官  呂明燕
中    華    民    國      九十二      年      十二      月    五        日
附錄刑法第二百八十四條第二項
從事業務之人，因業務之過失傷害人者，處一年以下有期徒刑、拘役或一千元以下罰
金。致重傷者，處三年以下有期徒刑、拘役或二千元以下罰金。


司法院資訊處製作；財團法人民間司法改革基金會備份。
